臺灣高等法院高雄分院刑事裁定　　　　 100年度毒抗字第86號
抗　告　人
即　被　告　謝振鎰
上列抗告人因聲請強制戒治案件，不服臺灣高雄地方法院中華民
國100 年5 月31日裁定（100 年度毒聲字第551 號），提起抗告
，本院裁定如下：
    主  文
抗告駁回。
    理  由
一、按施用毒品者，於裁定送觀察、勒戒後，有繼續施用毒品之
    傾向者，由法院裁定令入戒治處所施以強制戒治，其期間為
    6 個月以上，至無繼續強制戒治之必要為止，但最長不得逾
    1年，毒品危害防制條例第20條第2 項定有明文。
二、原裁定意旨略以：抗告人謝振鎰因施用第一級毒品，經原審
    以100 年度毒聲字第221 號裁定令入勒戒處所觀察、勒戒，
    有刑事裁定1 份在卷可稽。抗告人於100 年4 月19日起至同
    年6 月18日止在法務部矯正署高雄看守所附設勒戒所之觀察
    、勒戒期間，經該所評估後，認有繼續施用毒品之傾向，有
    該所100 年5 月20日高所衛字第1001000122號函送之證明書
    、評估標準紀錄表各一份附卷可憑，而以聲請人即臺灣高雄
    地方法院檢察署檢察官之聲請為有理由，應予准許。爰依毒
    品危害防制條例第20條第2 項後段，裁定抗告人令入戒治處
    所強制戒治，其期間為6 個月以上，至無繼續強制戒治之必
    要為止，但最長不得逾1 年，有原審100 年度毒聲字第551
    號裁定附卷可按。
三、抗告意旨略以：抗告人謝振鎰已被起訴毒品轉讓2 罪、販
    賣第一級毒品5 罪，這一判決就是有期徒刑為20幾年以上，
    現今已53歲，20年後已73歲了，誰能知道20年後的變化呢？
    屆時抗告人已老了或已死了，又如何能有繼續施用毒品的
    傾向呢，是原裁定適用法規顯有錯誤，並足以影響裁定之結
    果，為此提起抗告。
四、經查，抗告人因本件施用第一級毒品海洛因案件，經原審法
    院以裁定將其送觀察、勒戒後，經臺灣高雄看守所附設勒戒
    處所評分結果，人格特質得74分、臨床徵候得10分，環境相
    關因素得2 分，合計86分，綜合判斷為「有繼續施用毒品傾
    向」，有該所所附之「有無繼續施用毒品傾向證明書」及「
    有無繼續施用毒品傾向評估標準紀錄表」各1 紙在卷可稽（
    見100 年度毒偵字第1069號卷第44、45頁），是該勒戒處所
    綜合評分者依個案之臨床實務及具體事證，判定抗告人為「
    有繼續施用毒品傾向」，而按除形式上觀察有顯然違法、或
    本案觀察、勒戒結果有顯然與事件無關之考量、或有違憲法
    平等原則之情形者外，法院應尊重觀察、勒戒機關所為之專
    業裁量判斷。
五、又查毒品危害防制條例規定強制戒治之目的，在於世界各國
    之醫療經驗及醫學界之共識，咸認施用毒品成癮者，其心癮
    甚難戒除，難以戒絕斷癮，致其再犯率均偏高，故有持續收
    容於戒治處所施以強制戒治之必要，是該條例第20條第2項
    關於強制戒治之規定，係屬強制規定，只要觀察、勒戒後，
    認受觀察、勒戒人有繼續施用毒品傾向者，檢察官即應聲請
    法院裁定受觀察、勒戒者令入戒治處所強制戒治。是抗告人
    辯以其另犯轉讓、販賣毒品，可能被判20年以上有期徒刑，
    屆時如何知道抗告人有繼續施用毒品的傾向云云，自非可取
    ，尚難採為有利之認定。
六、再誠如上開所述，即關於強制戒治之規定，係屬強制規定，
    只要觀察、勒戒後，認受觀察、勒戒人有繼續施用毒品傾向
    者，檢察官即應聲請法院裁定受觀察、勒戒者令入戒治處所
    強制戒治，是有關抗告人有無因販毒，而可能經判處20年以
    上有期徒刑等情，則非強制戒治時予以考量之事項，是其以
    此為辯，自非可取。
七、綜上，原審以檢察官之聲請並無不合，認應予准許，並依毒
    品危害防制條例第20條第2 項，裁定抗告人令入戒治處所施
    以強制戒治，其期間為6 個月以上，至無繼續強制戒治之必
    要為止，但最長不得逾1 年，經核認事用法均無違誤，抗告
    人仍以前詞提起抗告，為無理由，應予駁回。
據上論結，應依刑事訴訟法第412條，裁定如主文。
中    華    民    國   100    年    6     月    27    日
                  刑事第九庭    審判長法  官  莊秋桃
                                      法  官  范惠瑩
                                      法  官  田平安
以上正本證明與原本無異。
不得再抗告。
中    華    民    國   100    年    6     月    27    日
                                      書記官  馬蕙梅